【裁判字號】    95,訴,365
【裁判日期】    950601
【裁判案由】    清償債務
【裁判全文】
臺灣士林地方法院民事判決               95年度訴字第365號
原      告  誠隆汽車股份有限公司
法定代理人  丁○○
訴訟代理人  丙○○
被      告  乙○○
訴訟代理人  胡志彬律師
複 代理 人  許中銘律師
            甲○○
上列當事人間請求清償債務事件，本院於民國95年5 月11日言詞
辯論終結，判決如下：
    主      文
原告之訴駁回。
訴訟費用由原告負擔。
    事實及理由
一、本件原告起訴主張：訴外人許庚辛係任職於原告公司之業務
    人員，負責車輛銷售之相關工作，竟利用職務之便，收取客
    戶交付之購車款及保險費後侵占入己，合計共新臺幣（下同
    ）2,248,139元，屢經催討，均未獲置理，被告為許庚辛任
    職契約之職務保證人，應負連帶保證責任，為此，訴請被告
    賠償原告所受之損害等語。並聲明：被告應給付原告2,248,
    139元及自支付命令送達翌日起至清償日止，按週年利率5%
    計算之利息。
二、被告則以：被告所簽署之人事保證契約書上均載明保證年度
    ，且原告每年均要求被告必須更新保證期間，故被告所簽署
    之人事保證契約期間均為1年，惟被告最後為許庚辛簽署人
    事保證契約時為92年8月20日，該保證契約至遲已於93年8月
    20日因期間屆滿而消滅，故被告對於許庚辛嗣後之職務上行
    為，不負保證之責；又原告就因許庚辛職務上之行為所受之
    損害，並未舉證以實其說；縱認被告應負保證責任，原告於
    許庚辛自93年10月21日起陸續侵占應收款項時，未即時發覺
    ，即屬對於業務員之監督有重大疏失，應就損害之發生與有
    過失等語置辯。並聲明：原告之訴駁回。
三、兩造不爭執之事實：
  (一)許庚辛自79年3 月起任職於原告公司，係負責車輛銷售相關
    工作之業務人員。
  (二)被告所簽署之人事保證契約書上均載明保證年度，且原告每
    年均要求被告必須簽署保證契約。
  (三)被告最後為許庚辛簽署人事保證契約時為92年8月20日。
四、得心證之理由：原告主張因許庚辛利用職務之便，涉嫌侵占
    客戶交付之購車款及保險費2,248,139元，被告為其任職契
    約之職務保證人，應負連帶保證責任，惟為被告所否認，並
    以上開情詞置辯。是本件爭點應為：(一)被告所簽署之保證契
    約期間是否及於許庚辛93年10月21日以後之職務行為？(二)如
    是，原告是否因許庚辛職務上之行為而受有損害2,248,139
    元？(三)原告對於許庚辛職務上行為所受損害是否與有過失？
    (四)被告之賠償金額是否應以許庚辛93年可得報酬之總額為限
    ？該報酬總額是否包括非薪資部分？(五)被告之賠償額度應否
    先扣除原告投保保證保險之理賠金？茲分述如下：
  (一)稽諸卷附原告所提出被告簽署之三份保證契約書，係被告逐
    年於90年3月27日、91年8月20日及92年8月20日所簽署，其
    中92年8月20日所簽署之保證契約書右上角並載明「（保證
    年度－92年度確認單）」等文字，而原告亦自承伊公司之人
    事作業係每年簽署（人事保證契約）一次，故每年均會郵寄
    保證契約書予保證人簽署，以確保保證契約之有效性，並確
    認保證人是否現尚存在，期限未必係由1月1日開始等語，顯
    見原告確實要求所屬業務員之職務保證人逐年簽署保證契約
    書，且被告最後為許庚辛簽署人事保證契約時為92年8月20
    日，該保證契約書右上角並載明「（保證年度－92年度確認
    單）」等文字，足徵被告為許庚辛職務上行為負保證責任之
    期間應僅有92年度1年間，亦即自該保證契約之文義解釋，
    其有效期間應為92年1月1日起至92年12月31日止，縱認應自
    簽署時起算1年，該保證契約有效期間至遲應於93年8月19日
    屆滿。又依民法第756條之1第2項之規定，人事保證契約應
    以書面為之，故原告逐年寄發新保證契約書予被告，應屬要
    約，須待被告簽署後寄回予原告，亦即對原告為承諾之意思
    表示，人事保證契約才成立生效，是原告主張被告對於原告
    寄發93年度之新保證契約書既未來函表示拒絕保證，即仍應
    就許庚辛於93年度之職務上行為負保證之責等語，容有誤會
    ，洵不足採。
  (二)按人事保證關係保證之期間屆滿而消滅，民法第756條之7定
    有明文。被告對許庚辛任職於原告公司之職務行為，所負之
    保證責任期間至遲應於93年8月19日屆滿，前已認定，而原
    告主張許庚辛係自93年10月21日起侵占客戶所交付之購車款
    及保險費，縱認屬實，亦已非被告應負保證責任之有效期間
    內，則原告基於人事保證契約，訴請被告賠償伊因許庚辛職
    務上行為所受之損害2,248,139元及遲延利息，即屬無據，
    為無理由，應予駁回。
五、本件判決基礎已臻明確，兩造其餘之爭點、攻擊防禦方法及
    訴訟資料經本院斟酌後，核與判決不生影響，已無一一論述
    之必要，併予敘明。
據上論結，原告之訴為有理由，依民事訴訟法第78條，判決如主
文。
中    華    民    國    95    年    6     月     1    日
                  民事第二庭  法  官  張國勳
以上正本證明與原本無異。
如對本判決上訴須於判決送達後20日內向本院提出上訴狀。
中    華    民    國    95    年    6     月     1    日
                              書記官  秦慧綺


司法院資訊處製作；財團法人民間司法改革基金會備份。
